臺灣高等法院刑事判決　　　　　　　　　　　九十二年度上更（一）字第一一九號
　　上　訴　人
　　即　被　告　甲○○原名林.
　　選任辯護人　黃丁風律師
　　　　　　　　黃雅羚律師
右上訴人因違反槍砲彈藥刀械管制條例等案件，不服臺灣基隆地方法院八十八年度訴
字第六九六號，中華民國八十九年五月十日第一審判決（起訴案號：臺灣基隆地方法
院檢察署八十八年度偵字第五八九三號），提起上訴，經判決後由最高法院發回更審
，本院判決如左：
    主  文
原判決撤銷。
甲○○未經許可，持有手槍，處有期徒刑貳年，併科罰金新台幣伍萬元，罰金如易服
勞役，以新台幣玖佰元即銀元參佰元折算壹日。扣案之美國廠製ＭＯＤ．２１Ａ口徑
０．二五吋制式半自動貝瑞塔手槍壹支（槍枝管制編號0000000000），口
徑六．三五ＭＭ（０．二五吋）制式手槍子彈壹顆均沒收。
    事  實
一、甲○○明知制式手槍、子彈係屬槍砲彈藥刀械管制條例第四條第一項第一款、第
    二款所列管之違禁物，未經許可，不得非法持有，竟於民國八十七年八月間某日
    ，在台北市中泰賓館內ＰＵＢ外，向年籍姓名不詳之外國成年男子，以新台幣二
    十萬元之價格，購得美國廠製ＭＯＤ．２１Ａ口徑○．二五吋制式半自動貝瑞塔
    手槍壹支（槍枝管制編號0000000000）及口徑六．三五ＭＭ（○．二
    五吋）制式手槍子彈七顆後，將之攜至台北市○○街街底之象山而為藏置。嗣因
    八十八年二月二十三日，在台北市○○街十九巷二十一號三樓新蒂瑤ＫＴＶ酒店
    巷口槍傷許家豪案（傷害部分未據告訴），而於八十八年九月二十八日下午二時
    許，持上述手槍及子彈四顆至台北縣警察局刑警隊自首並報繳而接受裁判。
二、案經台北縣警察局移送台灣基隆地方法院檢察署檢察官偵查起訴。
    理  由
一、認定犯罪事實之證據及理由：
（一）被告甲○○於警詢、偵查、原審及本院審理中坦承持有前開槍彈之事實，並有
      扣案之前開手槍及子彈四顆（其中三顆已於送鑑定時試射擊發）可稽，且該等
      槍枝、子彈經送內政部警政署刑事警察局鑑驗結果認：（１）送鑑制式貝瑞塔
      手槍壹支（槍枝管制編號：0000000000號），認係美國廠製ＭＯＤ
      ．２１Ａ口徑○．二五吋制式半自動手槍，槍管內具六條右旋來復線，其機械
      性能良好，認具殺傷力；（２）送鑑子彈四顆，均認係口徑六．三五ＭＭ（○
      ．二五吋）制式手槍子彈，可供上述槍枝裝填發射，均認具殺傷力，亦有該局
      八十八年十月五日刑鑑字第九九七四三號鑑驗通知書附卷足憑。
（二）被告雖另稱：購槍時該外國男子表示槍管曾經電鑽修理、沒有來復線，僅能短
      距離射擊，價格較便宜，伊始終認為是改造手槍云云。惟查：「被告持有之槍
      枝，是否為槍砲彈藥刀械管制條例第七條第一項所管制之手槍，應視槍枝本身
      之構造與威力而定，苟經鑑定結果，槍枝構造精良，型式及性能與一般制式手
　  　槍相當，應即成立未經許可持有手槍罪」，此有最高法院九十二年度台上字第
　    六八０七號判決可供參照。本件被告未經許可持有之手槍，經送內政部警政署
      刑事警察局鑑驗結果，槍管內具六條右旋來復線，其機械性能良好，認具殺傷
      力，已如前述，縱如被告所稱該槍管曾經修理云云，應認仍為制式手槍，屬槍
      砲彈藥刀械管制條例第七條第一項所管制之手槍無訛。
    綜上所述，本件事證明確，被告犯行洵堪認定。
二、論罪：
    被告未經許可，持有前開制式手槍及子彈，係犯槍砲彈藥刀械管制條例第七條第
    四項未經許可持有手槍及第十二條第四項未經許可持有子彈罪。其同時持有制式
    手槍及子彈，同一持有行為觸犯數罪名，為想像競合犯，應依刑法第五十五條規
    定從一重論以未經許可持有手槍罪。
三、被告符合自首規定應予減刑：
    按刑法第六十二條所指之「發覺」，係指該管公務員已知悉犯罪事實並知犯罪人
    為何人或對其發生嫌疑時，即得謂為已發覺，但此項對犯人之嫌疑，仍須有確切
    之根據得為合理之可疑者，始足當之，若單純主觀上之懷疑，要不得謂已發生嫌
    疑；又所謂知悉，固不以確知其為犯罪之人為必要，但必其犯罪事實，確實存在
    ，且為該管公務員所確知，始屬相當。最高法院二十年上字第一七二一號、二十
    六年渝上字第一八三九號、七十二年台上字第六四一號、七十五年台上字第一六
    三四號判例分別著有明文。查被告甲○○於八十八年二月二十三日涉嫌在台北市
    ○○街十九巷二十一號三樓槍傷許家豪乙案，雖經警方移送台灣台北地方法院檢
    察署檢察官偵辦，但相關之證人高武德、葉榮芳、林鑫宏、劉嘉富，及被害人許
    家豪均未能指明被告有槍擊之事實，且檢察官命台北市政府警察局中山分局追查
    該槍枝之下落，亦無所獲，因而於八十八年八月二十六日為不起訴處分，有該署
    八十八年度偵字第五一八一、五一八二、五一八三號不起訴處分書附卷可按，而
    被告甲○○於不起訴處分後之八十八年九月二十二日主動向警方供承：當時槍擊
    許家豪之人非賴正育，而係被告甲○○本人，並於同年月二十八日攜帶槍、彈向
    警方報繳，足見警方於八十八年九月二十二日之前並不確知被告持有槍、彈之事
    實，僅止於懷疑或推測之階段，既未有確切之根據得為合理懷疑犯罪人為何人，
    參酌最高法院七十二年台上字第六四一號前揭判決要旨，被告主動報繳槍彈之行
    為，應符合自首之規定。
四、撤銷原判決之理由：
    原審以被告犯罪事證明確予以論科，故非無見，惟查：（一）原判決依九十年十
    一月十四日修正前之槍砲彈藥刀械管制條例第十九條之規定，諭知被告應於刑之
    執行完畢或赦免後，令入勞動場所強制工作三年，然該規定業經立法院修正刪除
    、並經總統於九十年十一月十四日公布，原判決未及審酌，即有未合。（二）被
    告係於警察機關發覺其該部分犯罪之前，向職司偵查之員警自承犯罪，報繳其所
    持有之槍枝子彈，且進而接受裁判，所為符合槍砲彈藥刀械管制條例第十八條第
    一項減輕或免除其刑規定。原判決認其不符合自首而未予以減刑，亦有未當。被
    告上訴意旨以原判決未審酌其符合自首要件，量刑過重，而指摘原判決不當，為
    有理由，應由本院將原判決撤銷改判。
五、科刑及不予宣告強制工作之說明：
　  被告至警局自首，並報繳前開槍彈，符合槍砲彈藥刀械管制條例第十八條第一項
    之規定，應減輕或免除其刑，又依刑法第六十六條但書規定，得減輕其刑至三分
    之二。查被告無前科紀錄，卷附本院被告全國前案紀錄表並無科刑資料，且於前
    槍傷許家豪案，經台灣台北地方法院檢察署為不起訴處分後，尚能自行攜帶前開
    槍、彈至台北縣警察局刑警隊自首，並於偵審中自白其犯罪，顯然對己之犯行已
    知悔悟，爰審酌被告之品行、犯罪動機、手段、對社會秩序所生危害、及犯罪後
    態度等情，量處如主文第二項所示之刑，及就罰金部分併諭知易服勞役之折算標
    準。另按被告行為時槍砲彈藥刀械管制條例第十九條第一項雖規定：「犯第七條
    、第八條、第十條、第十一條、第十二條第一項至第三項、第十三條第一項至第
　　三項之罪，經判處有期徒刑者，應於刑之執行完畢或赦免後，令入勞動場所，強
  　制工作，其期間為三年。」，惟該項有關於保安處分之規定，業經立法院修正刪
    除、並經總統於九十年十一月十四日公布，而依刑法第二條第二項之規定：「保
    安處分適用裁判時之法律」，是上開修正前槍砲彈藥刀械管制條例第十九條第一
    項規定既經刪除，本院裁判時即無再行適用之餘地。又保安處分係對受處分人將
    來之危險性所為拘束其身體、自由等之處置，以達教化與治療之目的，為刑罰之
    補充制度，本諸法治國家保障人權之原理及刑法之保護作用，其法律規定之內容
    ，應受比例原則之規範，使保安處分之宣告，與行為人所為行為之嚴重性、行為
    人所表現之危險性，及對於行為人未來行為之期待性相當。本院審酌被告行為之
    嚴重性及其所表現之危險性等綜合以觀，認尚無預防矯治其社會危險性之必要，
    亦難遽認其有犯罪之習慣，或以犯某種犯罪為常業之情形，參照大法官會議釋字
    第四七一號解釋意旨及刑法第九十條第一項規定之精神，認尚無宣告強制工作之
    必要，併予敘明。
六、沒收：
    扣案之上開槍枝、子彈均屬違禁物，不問屬於犯人與否，均宣告沒收。至被告自
    首時，原繳出上開子彈四顆，但送鑑時已試射擊發之三顆，毋庸諭知沒收。
七、不另諭知不受理部分：
    公訴意旨另以：被告在前揭時地、持槍射傷被害人許家豪，致其受有左大腿穿刺
    傷及骨折等傷害，認被告涉犯刑法第二百七十七條第一項之傷害罪嫌。惟查：該
    條項之罪，依同法第二百八十七條第一項規定須告訴乃論，經查本案卷宗資料，
    此部分並未據被害人許家豪合法告訴，依法原應為不受理之判決，惟公訴意旨認
    此部分與上開有罪之非法持有制式手槍、子彈部分，有裁判上一罪之牽連犯關係
    ，爰不另為不受理之諭知。
八、適用之法律：
    刑事訴訟法第三百六十九條第一項前段、第三百六十四條、第二百九十九條第一
    項前段。槍砲彈藥刀械管制條例第七條第四項、第十二條第四項、第十八條第一
    項。刑法第十一條前段、第二條第二項、第五十五條、第六十二條、第四十二條
    第二項、第三十八條第一項第一款。現行法規所定貨幣單位折算新台幣條例第二
    條。罰金罰鍰提高標準條例第二條。
本案經檢察官朱兆民到庭執行職務。
中　　　華　　　民　　　國　　九十三　　年　　　二　　　月　　 十九 　　日
                              臺灣高等法院刑事第八庭
                                  審判長法  官　陳　祐　治
                                        法  官　王　炳　梁
                                        法  官　陳　晴　教
右正本證明與原本無異。
如不服本判決，應於收受送達後十日內向本院提出上訴書狀，其未敘述上訴之理由者
並得於提起上訴後十日內向本院補提理由書（均須按他造當事人之人數附繕本）。
                                        書記官　郭　台　發
中　　　華　　　民　　　國　　九十三　　年　　　二　　　月　　 十九 　　日
附錄：本案論罪科刑法條全文
槍砲彈藥刀械管制條例第七條第四項：
未經許可，持有、寄藏或意圖販賣而陳列第一項所列槍砲、彈藥者，處五年以上有期
徒刑，併科新臺幣一千萬元以下罰金。
槍砲彈藥刀械管制條例第十二條第四項：
未經許可，持有、寄藏或意圖販賣而陳列子彈者，處五年以下有期徒刑，併科新臺幣
三百萬元以下罰金。
